【裁判字號】    90,易,388
【裁判日期】    900717
【裁判案由】    重利
【裁判全文】
臺灣雲林地方法院刑事判決                            九十年度易字第三八八號
    公  訴  人  臺灣雲林地方法院檢察署檢察官
    被      告  乙○○
右列被告因重利案件，經檢察官提起公訴（八十九年度偵字第三九○四號），本院判
決如左：
    主  文
乙○○乘他人急迫，貸以金錢，而取得與原本顯不相當之重利，累犯，處拘役伍拾玖
日，如易科罰金，以佰元折算壹日。
    事  實
一、乙○○前因詐欺案件，經臺灣高等法院台南分院判處有期徒刑四月確定，於八十
    七年十二月八日執行完畢，猶不知悔改，於八十九年八月二十一日，乘甲○○急
    迫亟需借款周轉之際，在雲林縣斗六市○○路○段六巷四十一號甲○○住處，貸
    與甲○○新台幣（下同）十萬元，約定由甲○○交付案外人徐成梁簽發之支票乙
    張（發票日八十九年九月二十一日、付款人林內鄉農會、票面金額十萬元）作為
    擔保，並以一個月為一期，利息一萬五千元，預扣一個月之利息一萬五千元，實
    際交付八萬五千元予甲○○之方式借款予甲○○，取得與原本顯不相當之重利。
    嗣於八十九年九月十九日，經甲○○報警，為警循線查知上情。
二、案經雲林縣警察局斗六分局報請臺灣雲林地方法院檢察署檢察官偵查起訴。
    理  由
一、訊據被告乙○○對於右揭時、地，借以甲○○十萬元，惟實際只交付八萬五千元
    之事實坦白承認，惟矢口否認有何重利之犯行，辯稱：甲○○向伊借款十萬元，
    伊因缺錢用，向甲○○借貸一萬五千元，故而僅交付八萬五千元予甲○○云云。
    經查，被害人甲○○於警訊、偵查及本院審理時迭次指述：其於八十九年八月二
    十一日在其住宅處，持徐成梁所有之面額十萬元之支票向乙○○借款，乙○○以
    月息十五分計算，先扣利息一萬五千元，共交付給伊八萬五千元等語（見警訊卷
    、偵查卷第十二頁背面、本院九十年六月十二日訊問筆錄），核與被告於警訊時
    供稱：「甲○○於八十九年八月二十一日持一張徐成梁所有林內農會支票於八十
    九年九月二十日到期，面額新台幣十萬元向我借貸，利息一個月是新台幣一萬五
    千元」等語相符，足認被告確有於右揭時地，以前揭方式，借款十萬元予甲○○
    並以預扣利息，取得與原本顯不相當重利之事實。被告嗣於偵查及本院審理時翻
    異前詞，辯稱：一萬五千元並非利息，係伊向甲○○借貸之款項云云，然查被害
    人甲○○係因需錢孔急，始持友人所開立之支票為擔保向被告借款週轉，其於借
    款供己使用，尚嫌不足之情形下，豈有輕易將其所借得之款項，復轉借予被告之
    可能？況被告供陳：渠二人間之借貸並無借據，亦未約定利息，且未約定還款時
    間云云，顯與常情有違，是被告上開所辯，無非係事後避重就輕之詞，不足採信
    。參以現今社會經濟狀況，其收取上述之利息，顯與所貸予之原本不相當，若非
    借款人甲○○急迫亟需借款周轉，以渡過難關，當無冒此高利率而予求貸之理，
    被告竟以此謀得與原本顯不相當之重利，其有乘人急迫之故意甚明。本件事證明
    確，被告犯行堪予認定。
二、核被告乙○○所為，係犯刑法第三百四十四條之重利罪。爰審酌被告因一時貪念
    ，乘人急迫而謀取顯不相當之重利，其犯罪之動機、目的、手段、犯罪所得之利
    益，及犯後否認犯行，態度不佳等一切情狀，量處如主文所示之刑，並諭知易科
    罰金之折算標準。查被告前因詐欺案件，經臺灣高等法院台南分院判處有期徒刑
    四月確定，於八十七年十二月八日執行完畢，此有臺灣高等法院被告全國前案紀
    錄表一份在卷可按，於五年以內再犯本件最重本刑為有期徒刑以上之罪，為累犯
    ，應依刑法第四十七條之規定加重其刑。末按刑法第四十一條：「犯最重本刑為
    三年以下有期徒刑以下之刑之罪，而受六月以下有期徒刑或拘役之宣告，因身體
    、教育、職業或家庭之關係，執行顯有困難者，得以一元以上三元以下折算一日
    ，易科罰金」，已於九十年一月十日經總統公布修正為第四十一條第一項：「犯
    最重本刑為五年以下有期徒刑以下之刑之罪，而受六個月以下有期徒刑或拘役之
    宣告，因身體、教育、職業、家庭之關係或其他正當事由，執行顯有困難者，得
    以一元以上三元以下折算一日，易科罰金」，同年月十二日生效。本件被告犯罪
    日期在前述法律修正前，犯罪後法律已有變更，然比較新舊法，本件均得易科罰
    金，依刑法第二條第一項前段之規定，應適用裁判時之新法即修正後之刑法第四
    十一條第一項規定，諭知易科罰金之折算標準，以資懲儆，併此敘明。
據上論斷，應依刑事訴訟法第第二百九十九條第一項前段，刑法第三百四十四條、第
四十七條、第二條第一項前段、第四十一條第一項前段，罰金罰鍰提高標準條例第一
條前段、第二條，判決如主文。
本案經檢察官林良蓉到庭執行職務。
中      華      民      國      九十      年      七      月    十七    日
                                        臺灣雲林地方法院刑事第二庭
                                            法  官  冷  明  珍
右正本證明與原本無異。
如不服本判決，應於判決送達後十日內，向本院提出上訴狀。（須附繕本）
                                            書記官  周  麗  雲
中      華      民      國    九十      年      七      月    十七    日
中華民國刑法第三百四十四條
 (重利罪)
乘他人急迫、輕率或無經驗貸以金錢或其他物品，而取得與原本顯不相當之重利者，
處一年以下有期徒刑、拘役或科或併科一千元以下罰金。


司法院資訊處製作；財團法人民間司法改革基金會備份。
